【裁判字號】    92,上訴,930
【裁判日期】    921118
【裁判案由】    毒品危害防制條例等
【裁判全文】
臺灣高等法院臺南分院刑事判決              九十二年度上訴字第九三號   Ｃ
      上  訴  人
      即  被  告  甲  ○  ○
      選任辯護人  卓  平  仲
右上訴人因毒品危害防制條例等案件，不服臺灣臺南地方法院九十一年度訴字第一三
八號中華民國九十二年七月十八日第一審判決（起訴案號：臺灣臺南地方法院檢察
署九十一年度偵緝字第九五九、九五七、九五八、九六○號、九十一年度偵字第一二
二一六號），提起上訴，本院判決如左：
      主      文
原判決關於販賣第一級毒品暨定應執行刑部分撤銷。
甲○○連續販賣第一級毒品，累犯，處有期徒刑拾年，扣案海洛因共參小包（淨重肆
點參公克）沒收併銷燬之，夾鏈袋伍個沒收之，販賣毒品所得新台幣柒仟元沒收之，
如全部或一部不能沒收時以其財產抵償之。
      事      實
一、甲○○曾於民國（下同）八十五年間，因違反麻醉品管理條例及藥事法等案件，
    經臺灣臺南地方法院分別判處有期徒刑三年及六月，定應執行三年三月確定，並
    於八十八年十二月十三日執行完畢，猶不知悔改。復基於意圖營利之概括犯意，
    販入海洛因除供己吸用外，尚供販售之用，以其所有之0000000000號
    行動電話作為聯絡工具，於九十一年二月四日下午五時許，在臺南縣歸仁鄉○○
    路與忠孝路口「八二三超商」前，以新臺幣（下同）七千元之價格，販賣第一級
    毒品海洛因予丙○○施用。嗣於同年二月七日中午某時許，丙○○因施用毒品案
    件警為警查獲後，向警方供述毒品來源係甲○○所販賣，並同意配合警方以電話
    將甲○○約出，而於翌日（即八日）凌晨零時許，為警事先埋伏在台南縣關廟鄉
    南二高南下交流道出口處，迨甲○○依約出現後，即當場逮捕甲○○，並在其身
    上扣得第一級毒品海洛因三小包共計四點三公克、第二級毒品安非他命九小包共
    計八點一九公克及供犯罪所預備之夾鏈袋五個等物（甲○○另因施用第一、二級
    毒品案件，現在觀察勒戒中，第二級毒品安非他命另案處理）。
二、案經臺南縣警察局善化分局及公路警察局第八警察隊分別報告臺灣臺南地方法院
    檢察署檢察官偵查起訴。
      理      由
一、上訴人即被告甲○○矢口否認有右揭販毒犯行，並辯稱：我之所以於警訊、偵訊
    中會承認，全係是因當時藥癮發作，我不知警察問我什麼，所以才按照他們唸的
    承認，當天是丙○○跟伊講要處理債務糾紛，所以才會出去，扣案之毒品均是供
    自己吸食所用云云。經查：
（一）按證人或當事人於案發之初之供述，較少權衡利害得失或受他人之干預，較之
      事後翻異之詞為可信，即所謂案重初供，故除非可證明其更異之詞與事實相符
      或其初供係虛偽者外，自不得任意捨棄初供於不採」（最高法院八十年台上字
      第五一０九號、八十二年台上字第五三一一號、八十三年台上字第三二四三號
      判決參照）。被告甲○○於九十一年二月八日十二時五分許在善化分局內所為
      之筆錄中供述：「‧‧‧我認識丙○○，他是綽號（少年仔），是三仔的朋友
      ，行動電話為0000000000號及0000000000號兩支，丙○
      ○於九十一年二月七日二十二時許打行動電話0000000000號給我，
      問我有沒有海洛因，我回答沒有，並相約於九十一年二月八日凌晨零時在關鄉
      南二高交流道見面，他僅向我調貨一次而已，係於九十一年二月四日下午在台
      南縣歸仁鄉○○○○○路口八二三超商附近，向我拿半錢之海洛因，收款新台
      幣七千元，我向他人購買半錢之價格為六千元至六千五百元，賣給丙○○獲利
      五百元」等語，又於偵查中供稱：丙○○知我有在施用海洛因，所以拜託我幫
      他調貨，我就於九十一年二月四日下午一、二時，在高雄市○○路向「國仔」
      買等語（見偵字一八七○號卷第二十二頁反面、第二十三頁正面），足見被告
      販入海洛因時之目的除供己用外，尚幫丙○○調貨，亦即販入之初有販賣海洛
      因予丙○○之意，至為明灼。再參以證人丙○○於於九十一年二月八日所為之
      筆錄中供述：「‧‧‧朋友三仔介紹吉仔（甲○○）給我認識後，我就向他購
      買海洛因，九十一年二月四日下午十七時左右，交易地點為歸仁鄉○○○○○
      路八二三超商前，那一次我買了半錢重量之海洛因，價錢為七千元，我通常以
      行動電話0000000000號與吉仔聯絡，打吉仔0000000000
      號聯絡購買數量地點」等語不諱，此有警訊筆錄附卷足參，且證人丙○○於原
      審審理時更證稱：「他們都叫我少年仔。是經朋友介紹認識被告的，我都叫他
      「吉仔」，他的真實姓名我不知道。每次都是半錢五千或者是七千元。二月四
      日在歸仁的超市，那間超市叫八二三超商交貨。當天買半錢買七千元。我是二
      月七日被抓，警察要我供出上手，我就坦白講，警察要我打電話邀他出來，假
      裝跟他買毒品，當天警察叫我買兩錢，我就跟他講，他有跟我講一錢要一萬四
      千元，我們約在南二高關廟交流道見面，警察就直接將他抓到，抓到之後我們
      沒有對質，只有隔著警察局的玻璃叫我指證是否是他，我說是，當天我沒有去
      現場。」等語（見原審九十二年六月十七日訊問筆錄），若非真有其事，二人
      豈能將情節陳述互核一致？佐之被告於警訊中與證人丙○○互相指認對方即為
      買方與賣方，此有指認口卡附卷足參，且證人丙○○與被告既認識許久，雙方
      又無嫌隙，此經被告供陳在卷（見原審卷第三十三頁、本院九十二年十月十七
      日筆錄），衡情證人丙○○應無誣指被告之理，因之，證人丙○○之上開證詞
      ，應堪採信，足見被告確有販賣海洛因之犯行。又丙○○為警查獲後，向警方
      供述毒品來源係甲○○所販賣，並同意配合警方以電話將甲○○約出，而於翌
      日（即九十一年二月八日）凌晨零時許，為警在台南縣關廟鄉南二高南下交流
      道出口處，逮捕依約出現之甲○○，並當場扣得第一級毒品海洛因等物，此情
      為證人丙○○為如上之供述，復為警員洪進能到庭證實（見原審卷第五十二、
      五十三頁），再酌之此次雖係蘇某配合警方辦案而為，難認蘇某有購買之真意
      ，惟如前述，被告販入海洛因除供己之用外，尚供其出售之用，則其於販入時
      即具有販出之營利意圖至明，而所謂販賣並不以販入及販出二者兼具為要件，
      苟有其中之一即屬既遂，是被告此次仍應以海洛因既遂論罪。此外，並有被告
      被查獲當日交付之第一級毒品海洛因三小包共計四點三公克及拉鏈袋五個等物
      扣案可資佐證，又上揭粉末經送檢驗，確為海洛因成分，有法務部調查局九十
      一年四月一日調科壹字第二○○○○三八四七號檢驗通知書一紙存卷可憑，顯
      係供被告販賣海洛因所用，允無庸疑。
（二）雖被告於事後辯稱當天係到現場係與證人丙○○洽談清償前債云云，然此業經
      證人丙○○於原審審理證稱：「我沒有無欠過被告朋友的錢，我也不認識他的
      朋友。那天約他出來是照警察的版本，我那天只有跟他講要買海洛因而已。」
      等語（見原審九十二年六月十七日訊問筆錄），此乃被告事後卸責之詞，不足
      採信。又被告事後改稱：因當時藥癮發作，我不知警察問我什麼，且怕遭刑求
      ，所以才按照他們唸的承認云云。然查，被告迄至偵訊中均坦承販買乙情，且
      亦未供稱警訊時有何不當取供方法，嗣其先稱係丙○○賣安非他命給他的等語
      ，於本院審理復翻異其詞改稱：我係是與丙○○一起買的等語（見本院年十一
      月四日審判筆錄），前後所供不一，已難令人盡信。此外，復有警訊全程錄音
      帶附卷足參，且警員乙○○到庭證稱：於九十二年十一月十八日凌晨我對被告
      製作筆錄時，被告精神狀態良好等語（見本院年十一月四日審判筆錄），足見
      被告於警訊中之自白應係出於任意，且堪認係出於真實。況被告果未為販賣之
      行為，又何需自白對己不利之事實，使其身陷囹圄，亦與常情有悖，益徵其自
      白足以採取。
（三）未按，目前政府有鑑於毒品危害社會及國民健康甚鉅，因之查緝甚嚴，苟被告
      無從中賺取差價牟利，其縱係至愚亦無甘冒嚴刑峻罰及被查獲之風險，將上開
      海洛因供人無償吸用之理？況被告於警、偵訊均承認以六千五百元販入海洛因
      ，再以七千元販出，賺取差價五百元（見偵字第一八七○號卷第四頁反面、第
      二十二頁反面），益徵被告有營利之意圖甚明。故被告上開所辯，應係事後卸
      責之詞，不足採信。
    綜上所述，參互印證，故被告上開所辯，顯係事後圖卸刑責之詞，不足採取。本
    件事證甚為明確，被告犯行應堪認定。
二、按海洛因係第一級毒品，為毒品危害防治第二條第二項第一款所明定，不得非法
    持有或販賣。查被告販賣毒品海洛因，所為係犯同條例第四條第一項之販賣第一
    級毒品罪。其先後二次販賣第一級毒品海洛因之行為，反覆實施，時間緊接，所
    犯罪名相同，顯係出於概括之犯意為之，為連續犯，爰依刑法第五十六條之規定
    以一罪論，並加重其刑。又其持有第一級毒品海洛因之低度行為應為販賣之高度
    行為所吸收，不另論罪。再查被告前有如事實欄所列之犯罪，此有臺灣高等法院
    被告全國前案紀錄表一份在卷可按，其於有期徒刑執行完畢後五年以內再犯有期
    徒刑以上之本罪，為累犯，惟販賣一級毒品罪部分法定本刑為死刑、無期徒刑依
    法不得加重外，其餘均依刑法第四十七條規定加重其刑，爰遞加重之。又被告罹
    此次犯行，而其數量及金額均不多，且販賣之對象亦僅一人且其次數依卷付之資
    料亦僅有二次，縱依法定最低刑予以宣告，猶嫌過重，犯罪情狀應可憫恕，依刑
    法第五十九條之規定，予以減輕其刑，爰先加重後減輕之。
三、原審認被告甲○○之罪證明確，因予論罪科刑，固非無見。惟原判決事實及理由
    認定被告先後二次販賣第一級毒品海洛因既遂，惟未論以連續犯，即有不當。被
    告上訴否認犯罪，為無理由，然原判決既有上述可議之處，自應由本院將原判決
    關於被告販賣第一級毒品暨定應執行刑部分，均撤銷予以改判。爰審酌被告販賣
    毒品殘害他人身心健康至鉅量刑本不宜從輕，然念其犯罪動機、目的均貪圖小利
    且販賣手段、方法、數量、次數及犯後態度等一切情狀，仍量處如主文第二項所
    示之刑。又扣案之海洛因三小包（淨重四點三公克、包裝重０點六二公克），係
    查獲之毒品，依毒品危害防治條例第十八條第一項前段之規定，沒收銷燬之，另
    夾鏈袋五個，係被告所有供犯罪所預備之物，業據其於警訊中供述甚詳，亦應依
    刑法第三十八條第一項第二款之規定宣告沒收。又被告第一次販賣海洛因所得價
    額為七千元（以被告之供述額為準），其販賣所得為七千元，依毒品危害防制條
    第十九條之規定沒收之，如全部或一部不能沒收時，以財產抵償之。
據上論斷，應依刑事訴訟法第三百六十九條第一項前段、第三百六十四條、第二百九
十九條第一項前段，毒品危害防制條例第四條第一項、第十八條第一項前段、第十九
條第一項，刑法第十一條前段、五十六條、第五十九條、第四十七條、第三十八條第
一項第二款，判決如主文。
本案經檢察官劉得鉦到庭執行職務。
中    華    民    國      九十二      年      十一      月      十八    日
                                  臺灣高等法院臺南分院刑事第四庭
                                      審判長法官  鄭    文    肅
                                            法官  黃    三    哲
                                            法官  王    浦    傑
右正本證明與原本無異。
如不服本判決，應於判決送達後十日內向本院提出上訴狀，其未敘述理由者並應於提
出上訴狀後十日內向本院補提理由書（應附繕本)。
                                      法院書記官  蔡    振    豐
中    華    民    國      九十二      年      十一      月      十九    日
附錄法條：
毒品危害防制條例第四條第一項：
製造、運輸、販賣第一級毒品者，處死刑或無期徒刑；處無期徒刑者，得併科新台幣
一千萬元以下罰金。


司法院資訊處製作；財團法人民間司法改革基金會備份。
